【裁判字號】    97,財管,161
【裁判日期】    970925
【裁判案由】    選任遺產管理人
【裁判全文】
臺灣高雄地方法院民事裁定             97年度財管字第161號
聲  請  人  甲○○○
                      3
            丙○○
            乙○○
            丁○○
上聲請人聲請對被繼承人戊○○選任遺產管理人事件，本院裁定
如下：
    主  文
選任劉家榮律師為被繼承人戊○○（男，民國○○年○ 月○ 日生，
身分證統一編號：Ｚ000000000號，民國94年4 月1 日死亡）之遺
產管理人。
程序費用由被繼承人戊○○之遺產負擔。
    理  由
一、按「繼承開始時，繼承人之有無不明者，由親屬會議於1 個
    月內選定遺產管理人，並將繼承開始及選定遺產管理人之事
    由，向法院報明」、「無親屬會議或親屬會議未於前條所定
    期限內選定遺產管理人者，利害關係人或檢察官，得聲請法
    院選任遺產管理人，並由法院依前項規定為公示催告」、又
    「先順序繼承人均拋棄其繼承權時，由次順序之繼承人繼承
    。其次順序之繼承人有無不明或第四順序之繼承人均拋棄其
    繼承權者，準用關於無人承認繼承之規定」，民法第1177條
    、第1178條第2 項、第1176條第6 項分別定有明文。
二、聲請意旨略以：緣被繼承人戊○○係聲請人甲○○○之夫邱
    炳煌之債務人，戊○○前向邱炳煌借貸達新台幣15,000,000
    元，而邱炳煌於97年4 月7 日逝世，依法聲請人4 人為邱炳
    煌之繼承人，已繼承邱炳煌對戊○○之債權，而聲請人得知
    台灣中油股份有限公司擬於近日發放1 百餘萬之薪資予戊○
    ○，惟因戊○○之繼承人前均已向本院拋棄繼承，致上揭薪
    資無法完成發放，為使聲請人之債權得順利受償，聲請人爰
    依民法第1178條第2 項規定，聲請選任被繼承人戊○○之遺
    產管理人等語。
三、經查：
  (一)聲請人主張之上揭事實，業據聲請人提出借據、邱炳煌之繼
    承系統表、戶籍謄本等資料為證，並經本院依職權調取94年
    度繼字第871號拋棄繼承權卷宗核閱屬實。
  (二)而聲請人既已繼承邱炳煌對被繼承人戊○○之債權，則聲請
    人自屬利害關係人無訛。又被繼承人戊○○之繼承人，包括
    養女凌培穎、姊姊何凌設、陳凌喜美、潘凌花等人，均已依
    法拋棄繼承，有上開拋棄繼承權卷宗附卷可參，此外，復查
    無其他被繼承人戊○○之合法繼承人存在，則參諸上揭法條
    規定，被繼承人戊○○之遺產自應準用關於無人承認繼承之
    規定，而被繼承人戊○○之親屬會議並未於被繼承人死亡發
    生之日起1 個月內選定遺產管理人呈報本院，是聲請人基於
    利害關係人之地位，聲請本院選任戊○○之遺產管理人，自
    屬有據。
  (三)本院審酌，被繼承人戊○○上揭現存之合法繼承人既均已依
    法拋棄繼承，本無義務就被繼承人戊○○之遺產再為管理，
    且由渠等既已行使法律所賦予之拋棄繼承權，可知渠等顯已
    不願再與被繼承人戊○○之遺產有何糾葛。況擔任遺產管理
    人，主要係彙整被繼承人之財產，踐行被繼承人債權、債務
    之確認，將債權、債務作適法合理之分配，並於有繼承人承
    認繼承時或遺產分配後尚有剩餘時，將遺產移交繼承人或國
    庫，且須熟悉相關法律程序及具備耐心及熱心進行遺產處分
    之相關程序，否則尚有稅捐相關法令之罰責，實非被繼承人
    之一般親屬或其中受有高等教育之知識份子卻不具遺產管理
    相關知識之人必然可勝任。經本院自高雄律師公會願意擔任
    法院遺產管理人之名單中，隨機選取劉家榮律師，以其專業
    知識乃有利於管理及處理被繼承人戊○○後續之遺產問題，
    且本院業已電詢其意願並獲其同意，爰選任劉家榮律師為被
    繼承人戊○○之遺產管理人。
  (四)另因本件係被繼承人戊○○之全部繼承人拋棄繼承，而「準
    用」無人承認繼承之規定，並非繼承人有無不明之情形，是
    民法第1178條第1 項關於承認繼承之公示催告程序，即無準
    用之餘地，一併敘明。
四、依非訟事件法第157 條，裁定如主文。
中    華    民    國     97    年    9    月    25    日
                             家事法庭法  官  呂憲雄
以上正本證明與原本無異。
當事人如不服本裁定，須於收受本裁定之翌日起10日內，向本院
提出抗告狀。（須按對造人數附抗告繕本，並繳納抗告費新台幣
1000 元）
中    華    民    國    97    年    9     月    26    日
                                 法院書記官  蘇  豫


司法院資訊處製作；財團法人民間司法改革基金會備份。
